臺灣高等法院臺中分院刑事裁定　　　　　　　　　　　九十三年度交抗字第六九號
　　抗　告　人
　　即受處分人　甲○○
右列抗告人因聲明異議案件，不服臺灣南投地方法院中華民國九十二年十二月一日所
為裁定（九十二年度交聲字第一四六號）提起抗告，本院裁定如左：
      主  文
抗告駁回。
      理  由
一、本件抗告人即受處分人（下稱抗告人）甲○○，於民國九十二年一月三日十四時
    五十四分許，駕駛其所有之車號二Ｒ—二一七八號自用小客車，在台十四乙線零
    點五公里處，因行車限速七十公里，經雷達測速行速八十二公里，超速十二公里
    之違規，為彰化縣警察局交通隊員警依法攔停，並發現抗告人未帶駕照（嗣經原
    處分機關依電腦查詢更正為使用遭註銷之駕駛執照駕車），因而當場舉發，該站
    遂於九十二年八月二十二日以投監五第裁六五─Ｉ00000000號裁決書，
    依據道路交通管理處罰條例第二十一條第一項第六款、第四十條第一項、違反道
    路交通管理事件統一裁罰基準及處理細則第四十四條之規定，裁處罰鍰新臺幣一
    萬四千四百元。案經抗告人向原審聲明異議。
二、抗告意旨略以：抗告人駕駛汽車於前揭時間、地點，被警員攔下告知超速，惟當
    時併行之汽車前後有兩、三部，抗告人行駛於外車道，方便停車，警員就開罰單
    認定抗告人超速，但警方並未提供雷達測速紀錄，實令抗告人不服；致於抗告人
    之駕駛執照被註銷部分，抗告人承認，願意被無照駕駛處罰罰款，請能分開處理
    ，致於超速部分抗告人仍表不服，原審未查，遽將抗告人於原審之異議駁回，為
    此提起抗告，請求撤銷原裁定云云。
三、按汽車行車速度，應依標誌之規定，違反者，處新台幣一千二百元以上、二千四
    百元以下罰鍰；又汽車駕駛人，有使用註銷之駕駛執照駕駛小型車或機器腳踏車
    者，處新臺幣六千元以上一萬二千元以下罰鍰，並當場禁止其駕駛及扣留其車輛
    牌照，道路交通管理處罰條例第四十條第一項、第二十一第一項第六款分別定有
    明文。
四、經查：本件抗告人甲○○於九十二年一月三日十四時五十四分許，使用註銷之駕
    駛執照，駕駛其所有車號二Ｒ—二一七八號自用小客車，在台十四乙線零點五公
    里處，因行車限速七十公里，經雷達測速行速八十二公里，超速十二公里，為彰
    化縣警察局交通隊員警李萬頂當場掣單舉發等情，有彰化縣警察局舉發違反道路
    交通管理事件通知單、南投監理站汽車駕駛人列印表等在卷可稽。雖抗告人就超
    速行車一節，以前揭情詞置辯。惟據證人警李萬頂於原審到庭所證：因先前攔截
    併行車輛，時有爭議，其於值勤時依指示就併行的車輛，已避免攔停，當日在攔
    停點三百公尺前，即鎖定抗告人之車輛，雖當時前後有二輛車，然抗告人之車輛
    與後行之車輛有一段距離，抗告人的車輛發現攔檢時，有減速動作，攔停後，其
    有請抗告人看測速器，當時測速器的速度是八十二公里，並請抗告人出示證照，
    抗告人表示忘記帶證件等語。按：交通警員掣單舉發違反道路交通管理處罰條例
    所列之違規事實，本質上為行政處分，係公務員基於職務上權力，依法就特定之
    具體事件所為具公法上效果之單方行政行為。基於公務員為公法上行為具有公信
    力之原則，該行政行為當可被推定為真正，其據以依法處分之事實認定亦為正確
    無誤，此與民事訴訟法第三百五十五條第二項規定「文書依其程式及意旨得認作
    公文書者，推定其為真正」之情形相同。本此公信原則，乃立法者賦予行政機關
    制定違反道路交通事件統一裁罰標準及處理細則，使執勤警員得當機處分（如該
    細則第二十三條）以達其維護交通秩序、安全之行政目的。反之，若謂公務員一
    切行政行為均需預留證據以證其實，則國家行政勢必窒礙難行。據此，刑事訴訟
    法就犯罪證據有關規定中，與屬於行政秩序罰之交通違規裁罰本質不合之部分，
    自不在準用之列。從而，抗告人空言當時未超速行駛云云，既未能提出實證為有
    利自己之佐證，本件復查無何證據足認執勤員警有捏造事實違法舉發之情事，則
    其本於維護交通秩序、安全之職責所為舉發，自應受到合法、正確之推定。再參
    以目前警方所用雷達測速儀器之精確性，應可認定抗告人所駕駛之車輛確有超速
    行駛之事實，抗告人空言否認超速，核與事實不符，其前開辯解自無足採。從而
    ，原處分機關據以援引上開規定，裁處罰鍰新台幣一萬四千四百元，於法並無不
    合，原裁定據此駁回抗告人在原審之異議，核無不當。抗告人抗告意旨仍執陳詞
    ，指摘原裁定不當，其抗告為無理由，應予駁回。
據上論結，應依道路交通案件處理辦法第二十六條、刑事訴訟法第四百十二條，裁定
如主文。
中      華      民      國      九十三      年      一    月    十九    日
                                    臺灣高等法院臺中分院刑事第四庭
                                          審判長法  官  洪  耀  宗
                                                法  官  蕭  錦  鍾
                                                法  官  江  德  千
右正本證明與原本無異。
不得再抗告。
                                                書記官  吳  麗  琴
中      華      民      國      九十三   年       一      月    二十    日
                                                                        Ｉ
